臺灣高雄地方法院刑事判決　　　　　　　　　　　　　九十年度訴字第二二六五號
　　公　訴　人　臺灣高雄地方法院檢察署檢察官
　　被　　　告　乙○○
　　選任辯護人　戴國石
　　　　　　　　蔡吉記
　　　　　　　　楊昌禧
　　被　　　告　己○○
　　選任辯護人　吳建勛
　　　　　　　　游雪莉
右列被告因貪污等案件，經檢察官提起公訴（九十年度偵字第一００七二號、第一０
０七三號、第一００七四號、第一０四八八號、第一五九九二號），本院判決如左：
    主  文
乙○○依據法令從事公務之人員，連續對於違背職務之行為，收受賄賂，處有期徒刑
伍年貳月，褫奪公權貳年。所得財物新臺幣壹萬元，應予追繳沒收，如一部或全部無
法追繳時，以其財產抵償之。
己○○無罪。
    事  實
一、乙○○為高雄市政府警察局警務佐（目前停職中），自民國八十七年四月起負責
    該局行政科有關高雄市○區○○○道路障礙之業務外，並每月排班五次、每次四
    小時，支援該行政科專勤組探訪取締非法色情及賭博電玩勤務，出勤前於專勤組
    出入登記簿簽出與簽入，並按月檢據該登記簿影本報支超勤加班費，且需與行政
    科人員負責輪值整理彙整統計各分局取締色情及賭博電玩績效統計，為依據法令
    從事公務之人員。緣多年前，丙○○（本院另行審結）即在高雄市經營非法色情
    及僱用明眼人違規按摩為主之「儂儂集團」擔任總負責人，為拓展其人脈，積極
    參加與警察有相關之社團單位，曾加入高雄市政府警察局警友會及苓雅分局擔任
    顧問，負責對外一切交際公關，丙○○的嫂嫂謝秋琴（另案經臺灣高雄地方法院
    檢察署檢察官通緝中）則為該集團總帳房，負責該集團所有資金之收支、運作、
    調配等，丙○○的小弟丁○○（本院另行審結）則擔任該關係企業之一「冠天下
    理容名店」總務，丙○○的二弟甲○○則為該理容店副總經理。乙○○因與丙○○係嘉義縣同鄉關係而交往密切。丙○○、謝秋琴、丁○○基於共同行賄之犯意
    連絡，並基於概括之犯意，知悉擔任警察職務之乙○○負有前述探訪非法色情之
    任務，為避免或減少乙○○向該行政科或專勤組查報該「儂儂集團」有經營非法
    色情性交易及僱用明眼人違規按摩之不法行為，或因乙○○任職行政科可預先得
    知市警局相關單位規劃特種行業臨檢取締訊息，冀其能事先通知彼等預作防範，
    丙○○、謝秋琴乃事先商議要行賄乙○○。丙○○於八十九年五、六月間某日，
    交代丁○○謂：有一位員警叫「陳明福」（即乙○○）的會來，該乙○○會主動
    告訴伊每個月要給其多少錢，且要按其要求全數支付等語。同年七月間某日，乙○○果真打電話至「冠天下理容名店」給丁○○，約陳武彰在「冠天下理容名店
    」見面。不久，乙○○單獨前來，在丁○○的辦公室要求每個月新台幣（下同）
    一萬五千元，丁○○明知該款項係行賄乙○○所用之賄款，仍自辦公室保險櫃的
    零用金中取出一萬五千元交由乙○○，至同年十一月止，丁○○每月均向丁○○
    支領現金，而乙○○再於每月十七日至十九日左右，利用下午或趁下班返家時間
    ，順道前往上開地點向丁○○收取賄款一萬五千元。而乙○○亦知丙○○指示丁○○所交付之款項係丙○○、丁○○為圖「儂儂集團」非法色情及僱用明眼人違
    規按摩情事，免遭其查報及預先透露相關單位將規劃特種行業臨檢訊息所送之賄
    賄賂，仍基於概括之不法犯意，違背職務，連續按月收受丁○○所交付之賄款，
    並違背其職務未予認真探訪查報，縱容丙○○所負責之「儂儂集團」在其轄區內
    繼續違法營業。乙○○又於八十九年十二月十七日十六時二十二分左右，向丁○○拿取當月賄款時，向丁○○以欲多拿一萬元給行政科一位「黃股長」（即己○○）之名義，要求丁○○每月給付二萬五千元，丁○○立即打電話告訴丙○○此
    事，而丙○○雖懷疑其言之真實性，惟因避免或減少遭查緝取締，仍勉予同意，
    丁○○立即給付二萬五千元給乙○○，自八十九年十二月起至九十年五月案發時
    止，乙○○以前揭方式按月向丁○○收取之賄款增為二萬五千元，乙○○收受賄
    款後，均未將其中之一萬元賄款轉交己○○收受。迄至九十年五月二十四日案發
    為止，乙○○合計自陳武彰手上收到二十二萬五千元賄款。嗣乙○○因本案遭聲
    請羈押獲准，並於同年七月二十日經法官裁定延長羈押，乃於同年八月二十一日
    偵查中自白本身收賄一事，始查悉上情。
二、案經法務部調查局高雄市調查處移送臺灣高雄地方法院檢察署及臺灣高雄地方法
    院檢察署檢察官自動檢舉偵查起訴。
    理  由
壹、被告乙○○有罪部分：
  一、右揭事實，業據被告乙○○於偵查中坦承不諱，且被告乙○○於本院審理中亦
    坦稱：「（是否承認有跟丙○○拿錢？）是。」、「（最開始是誰提說要拿一萬
    五的事？）去年五、六份在三多路偶然碰到丙○○，他就說起店裡面的事，他說
    冠天下經常被臨檢，很困擾，如果有臨檢的訊息或被告發違章，要我幫忙處理，
    幫忙指的是要如何改善，以後才不會又違規，如果知道有臨檢的訊息，要我事先
    通知他，之後他就叫我直接去找丁○○拿錢。」、「（但是丙○○不是這樣說？
    ）他都說是我跟他要的，他當天跟我說須要我幫忙，我就說幫忙也須要有代價，
    他就叫我開口，我就跟他說一萬五，之後他就叫我去找丁○○拿錢，我在五、六
    份的時候有打電話過去，我有跟丁○○說我是乙○○，我以為丙○○會跟丁○○
    交代，所以我沒有說什麼，結果他沒有交代，所以我就沒有說什麼，後來到七月
    份去冠天下，我就跟丁○○說是丙○○要我來拿錢的，我跟他說我要拿一萬五，
    丁○○就拿給我，拿給我時沒有說什麼（見本院九十年十月二十五日訊問筆錄）
    ，核與被告丙○○、丁○○於本院審理中所指述交付給被告乙○○賄款之情形大
    皆相符（見本院九十年十月二十六日訊問筆錄）。按被告乙○○與被告丙○○、
    丁○○就收受款項時之聯絡方式、收受之金額、收受之時間等重要基本事實，其
    等供述均屬一致，並未有矛盾齟齬之處，是被告就自己收受賄款之自白顯與事實
    相符，當可採信。次查，被告乙○○自八十九年七月至八十九年十一月，每月收
    受被告丙○○賄款一萬五千元，自八十九年十二月起至九十年五月，每月收受被
    告丙○○賄款二萬五千元，除一萬元被告乙○○供稱係轉交給被告己○○外（惟
    被告乙○○應無將一萬元交付被告己○○之事實，詳見后述）全部據為己有等情
    ，業據被告乙○○陳明在卷，核與被告丙○○、丁○○所述相符，是被告乙○○
    自八十九年七月起至九十年五月間止，共收受被告丙○○交付之賄款計二十二萬
    五千元之不法財物應可認定。又依高雄市政府警察局組織規程第三條第一款規定
    ，本局設下列各科、室、中心，分別掌理各有關事項：一、行政科：勤務規劃、
    警力配備、警察服制、設備標準、市容整理、特定營業登記管理及一般行政協助
    推行等事項。同案被告戊○○陳稱：「（行政科是負責什麼工作？）有三個股，
    包括警政股、正俗股、市容股，警政股負責有關員警警力的編制、有關警政業務
    ，包括勤務的審核，正俗股是對民眾檢舉有關色情行業及長官交辦色情行業的事
    情交給相關分局去處理，我們正俗股只有二、三個內勤人員，市容股是對攤販的
    管理。被告乙○○於八十七年四月間起，均於市容股擔任高雄市政府警察局行政
    科警務巡佐，平日承辦高雄市○區○○道路障礙之業務，有關色情之取締雖非其
    主管業務，惟被告乙○○於調查中供稱：「己○○每個月均編排我支援專勤組探
    訪工作二十小時；我必須依據己○○編排支援探訪工作之時間，事先在專勤組員
    警出入登記簿上簽出、簽入，才能表示有加班，再由我等編組表內之員警按月檢
    具簽出、入簿影本，據以請領加班費」（見九十年七月十三日調查筆錄）。就此
    被告乙○○雖辯稱：「高雄市政府警察局行政科正俗股長己○○都會將行政科市
    容股、警政股等內勤人員編組，配合行政科專勤組人員外出探訪取締色情及賭博
    電玩，我們也知道自八十九年五月起，即被編組配合行政科專勤組查緝色情，所
    以有在員警出入登記簿上簽名並註明外出事由為取締及探訪色情，但大家都知道
    這是要用來多請領一些加班費的，事實上我並沒有外出探訪取締非法色情及賭博
    電玩；也無法查報及取締丙○○所開設之色情行業，這部分我並沒有收取任何好
    處。」（見九十年八月十五日調查筆錄）惟當時擔任高雄市政府警察局行政科科
    長之同案被告戊○○陳稱：「乙○○平時是負責取締路障業務，但有排班支援本
    科專勤組探訪取締非法色情及賭博電玩業務，另外也必須輪值整理製作本局（總
    局）及所屬各單位每日取締色情、電玩績效統計表，供高雄市政府每日治安會報
    （晨報）及本局每日召開之晨報報告之用」（見九十年六月五日調查筆錄），被
    告己○○當時擔任高雄市政府警察局行政科正俗股長亦供稱：「我本股每個月會
    編訂行政科內勤支援專勤組探訪取締色情及賭博電玩預定表，由我本人將本科三
    個業務股警務佐以上人員納入本預定表任務編組，人員包括本股王保景、伍榮麟
    及我本人，其他股則包括乙○○、許順成、徐如姣、林新晃等人，被編排之人員
    必須實際執行支援專勤組探訪非法色情及賭博電玩工作，並於執行前後均有在專
    勤組員警出入登記簿簽出、入，具以申領加班費」（見九十年八月三十日調查筆
    錄），是探訪非法色情及賭博電玩工作，雖非被告乙○○之主管業務，為仍屬其
    支援之業務範圍，被告上開所辯，顯係卸責之詞，不足採信。再以被告係在八十
    九年五月間開始此項支援之工作，而同案被告丙○○亦係於八十九年五、六月間
    某日交代丁○○交付賄款給被告乙○○，且亦陳明被告乙○○確有於臨檢之前通
    知之事實（見本院九十年十二月二十六日訊問筆錄），是被告乙○○若未執行該
    項之支援工作，如何得知臨檢之訊息，再將該訊息通知被告丙○○，而使被告丙○○相信被告乙○○確係能將臨檢之訊息通知被告丙○○，丙○○始願每月交付
    賄款給被告乙○○﹖益徵被告乙○○上開所辯，顯不足採。又同案被告丙○○供
    稱：「（儂儂園、千里馬、儂儂賓館、冠天下是否均有從事色情交易及色情按摩
    ？）冠天下沒有，其他的都有」（見本院九十年十月十一日訊問筆錄）。是被告
    丙○○所經營之儂儂集團之行業顯係違規經營容留及媒介女子與他人為性交或猥
    褻之行為以營利之特種行業等情，而為警察機關所須查報及取締之非法行業。被
    告乙○○身為高雄市政府警察局行政科警務佐，負責支援有關特種色情行業及賭
    博性電動玩具之查報及取締等「正俗」業務，而「儂儂集團」既違規經營容留及
    媒介女子與他人為性交或猥褻之行為以營利，被告身為轄區警務佐自無不知之理
    ，竟未主動查報取締，甚至主動通風報信，使被告丙○○之色情行業得以避免遭
    取締，是其顯有違背職務之事實甚明。此外，復有依法監聽之電話譯文、電話通
    聯記錄、扣案帳冊、法務部調查局調雄市調查處繪製之犯罪結構圖在卷可佐，本
    件事證明確，被告乙○○之犯行應堪認定。
二、查被告乙○○自八十九年七月起至九十年五月間止，擔任高雄市政府警察局行政
    科警務佐，為一線四星警官，負責該局行政科有關高雄市○區○○○道路障礙之
    業務，並支援該行政科專勤組探訪取締非法色情及賭博電玩勤務，係依據法令從
    事公務之人員。被告乙○○對其勤區內之色情營業，負有探訪、查報、取締之責
    ，竟於收受被告丙○○交付之賄款後，不僅對於「儂儂集團」之非法業未加予查
    報取締，並且又將臨檢之訊息，事先通報給被告丙○○，核其所為，係犯貪污治
    罪條例第四條第一項第五款之對於違背職務之行為收受賄絡罪。其先後多次犯行
    ，時間緊接，犯罪構成要件相同，顯係基於概括犯意反覆為之，應依連續犯之規
    定論以一罪，並加重其刑。又公訴人認被告乙○○所為另犯刑法第三百三十五條
    第一項之侵占罪嫌，惟查被告乙○○僅係向被告丙○○、丁○○以欲多拿一萬元
    給行政科一位「黃股長」（即己○○）之名義，而行達到每月得以收受丙○○給
    付之二萬五千元之實（理由如後述），是其自八十九年十二月起至九十年五月，
    每月多收受被告丙○○賄款一萬元之行為，仍屬包括在連續對於違背職務之行為
    ，收受賄賂之中，並無另犯刑法第三百三十五條第一項之侵占罪嫌之情形，此部
    分之行為與被告先前收賄之行為（每月一萬五千元），仍有連續犯裁判上一罪之
    關係，自無庸另為無罪之諭知，併此敘明。又公訴人認為「被告乙○○於偵查中
    自白供述與本案案情有重要關係之共犯之犯罪事證，因而使本檢察官得以追訴被
    告己○○，經本檢察官事先同意，復自動繳交全部所得財物，已有悔意，且犯後
    態度良好，係符合貪污治罪條例第八條第二項及證人保護法第十四條第一項之規
    定，請就其違反貪污治罪條例第四條第一項第五款違背職務收受賄絡罪嫌部份依
    法宣告免除其刑」等情，惟查證人保護法第十四條第一項規定：第二條所列刑事
    案件之被告或犯罪嫌疑人，於偵查中供述與該案案情有重要關係之待證事項或其
    他共犯之犯罪事證，因而使檢察官得以追訴該案之其他共犯者，以經檢察官事先
    同意者為限，就其因供述所涉之犯罪，減輕或免除其刑。係以供述『確實』之與
    該案案情有重要關係之待證事項或其他共犯之犯罪事證，因而使檢察官得以追訴
    該案之其他共犯之情形，始可適用，若係被告為圖獲輕典或為求得免遭羈押之命
    運，供述並非確實之事證，自仍無本條之適用。且就被告乙○○先於八十九年七
    月至八十九年十一月，每月收受被告丙○○賄款一萬五千元，仍不知足，自八十
    九年十二月起至九十年五月，藉詞又每月向被告丙○○增加收受一萬元，於遭受
    羈押之後，又為圖獲輕典（免刑或不起訴處分，理由如後述），供述並非確實之
    事證，行徑可議，本院認為減輕其刑即為已足，不應獲得免刑之寬典，爰依貪污
    治罪條例第八條第二項及證人保護法第十四條第一項之規定，減輕其刑。又貪污
    治罪條例第七條關於有調查、追訴、或審判職務之人員加重其刑之規定，是指有
    調查犯罪職務之人員，於調查犯罪時，違背職務，或不違背職務收受賄賂之情形
    ，始有加重其刑之適用；如非調查犯罪，而僅是行政公務之調查，則無此加重其
    刑規定之適用，被告固應查報其轄區非法行業，然非法行業未必當然觸犯刑罰法
    令，其因收賄而未予查報，雖有違背職務之行為，然無因調查犯罪或不調查犯罪
    而收賄情形，不能適用上述規定加重其刑。爰審酌被告身為警務人員，本應奉公
    守法，潔身自愛，清廉誠實，不得為有損警察形象之行為，竟知法犯法，貪圖金
    錢，嚴重破壞警察機關及警察人員亟欲建立之清廉、積極形象，使民眾對警察產
    生懷疑及不信賴，損及積極努力任事之其他警察威信，另斟酌其於本院審理時坦
    承部分犯行，犯後態度尚稱良好等一切情狀，量處如主文所示之刑，並依同條例
    第十七條規定諭知褫奪公權二年。另被告所得之財物二十一萬五千元，已事先自
    動繳交全部所得財物，自無庸再行宣告追繳全部或一部無法追繳時，以其財產抵
    償之。惟被告乙○○所得之財物尚有一萬元未繳回，仍應依同條例第十條規定追
    繳沒收，如全部或一部無法追繳時，以其財產抵償之。
貳、被告己○○無罪部分：
一、按犯罪事實應依証據認定之，無証據不得推定其犯罪事實，又不能証明被告犯罪
    者，應諭知無罪之判決，刑事訴訟法第一百五十四條、第三百零一條第一項分別
    定有明文。又認定不利於被告之事實，須依積極證據，苟積極證據不足為不利於
    被告事實之認定，即應為有利於被告之認定，更不必有何有利之證據，最高法院
    著有三十年上字第八一六號判例可參。
二、公訴意旨略以：被告己○○自八十九年五月起至九十年七月止，擔任高雄市政府
    行政科正俗股股長（現任該局保防室保防股股長），為警正二階、二線三星警官
    ，負責綜理高雄市有關色情及賭博電玩之正俗業務，包括配合該局保安科擴大臨
    檢、規劃、掃蕩色情及賭博電玩，並規劃該科內勤支援專勤組探訪非法色情及賭
    博電玩工作，為依據法令從事公務之人員。緣丙○○在高雄市經營非法色情及僱
    用明眼人違規按摩為主之「儂儂集團」擔任總負責人，為拓展其人脈，積極參加
    與警察有相關之社團單位，曾加入高雄市政府警察局警友會及苓雅分局擔任顧問
    ，負責對外一切交際公關，丙○○的嫂嫂謝秋琴（另案經臺灣高雄地方法院檢察
    署檢察官通緝中）則為該集團總帳房，負責該集團所有資金之收支、運作、調配
    等，丙○○的小弟丁○○（本院另行審結）則擔任該關係企業之一「冠天下理容
    名店」總務，丙○○的二弟甲○○則為該理容店副總經理。乙○○因與丙○○係
    嘉義縣同鄉關係而交往密切。同年九月間中秋節前後某日，乙○○到該科正俗股
    股長己○○辦公室抽煙並與其聊天時，提及內政部警政署南區維新小組查獲丙○○所負責之「儂儂集團」從事非法色情營業等情，己○○竟趁無其他同仁在場之
    際，對乙○○表示「丙○○那邊，你怎麼不去向他拿錢回來給我」等語，乙○○
    隨即告訴己○○，現在經濟景氣那麼差，去拿錢會出事，改天景氣好，再去拿給
    伊。事後，己○○又私下對乙○○其提醒數次，要乙○○向丙○○拿錢。因此乙○○便在八十九年十二月十七日十六時二十二分左右，向丁○○拿取當月賄款時
    ，向丁○○表示要多拿一萬元給行政科一位「黃股長」（即己○○），並要丁○○立即打電話告訴丙○○此事，而丙○○因知悉己○○係承辦包括配合該局保安
    科擴大臨檢、規劃、掃蕩色情及賭博電玩，並規劃該行政科內勤支援專勤組探訪
    非法色情及賭博電玩業務，交付己○○賄款，亦可避免或減少遭查緝取締，乃馬
    上同意，丁○○立即給付二萬五千元給乙○○。即自八十九年十二月起至九十年
    五月案發時止，乙○○以前揭方式按月向丁○○收取之賄款增為二萬五千元。詎
    乙○○收受賄款後，竟另行起意，基於為自己不法所有之概括犯意，並未將其中
    之一萬元賄款轉交己○○收受，而侵吞入己。直到九十年一月農曆過年前某日，
    己○○又催促乙○○向丙○○拿錢，乙○○乃在當月十七日至十九日間某日，向
    丁○○拿取當月二萬五千元賄款後，趁上班時間無其他同事在場時，在己○○辦
    公室親自將一萬元賄款交給己○○收受。己○○明知乙○○所交付之一萬元，係
    其要求乙○○向丙○○索取之賄款，並明知該賄款係丙○○為圖所負責之「儂儂
    集團」非法色情性交易及違規僱用明眼人按摩情事，免遭其列為規劃探訪取締之
    對象之代價，竟違背職務，收受之，而未予認真執行、規劃取締，縱容丙○○所
    負責之「儂儂集團」不法行業在其轄區內繼續營業，其共收受一萬元賄款。迄至
    九十年五月二十五日，乙○○因本案遭聲請羈押獲准，並於同年七月二十日經法
    官裁定延長羈押，其見事證已臻明確，乃於同年八月二十一日偵查中自白本身收
    賄、侵占乙事，並供出上開己○○收賄情事，及願依證人保護法規定在審判中到
    場作證，而得悉上情。因認被告己○○所為，係犯貪污治罪條例第四條第一項第
    五款之違背職務收受賄絡罪嫌云云。
三、訊據被告黃己○○堅決否認有貪污之犯行，辯稱：我不認識丙○○，我也不知道
    乙○○是否認識丙○○，所以我不可能叫乙○○去跟丙○○要錢，警政署維新小
    組於八十九年八月份查獲儂儂集團後，我們與課長研議後，我們報請建設局要斷
    水、斷電、拆除隔間、招牌，請稅捐處查緝逃漏稅，並請消防局來查他的消防設
    施，我一共報了三次，所以我不可能去報查拆，又跟他拿錢等語。公訴人係以共
    同被告乙○○之自白，並為其自白應屬可採之推論；又以同案被告丙○○、丁○○於八十九年十二月十七日之電話通訊監察之電話譯文為其補強證據，茲分述其
    證據之證明力如次：
  (一)按共同被告所為不利於己之供述，固得採為其他共同被告犯罪之證據，惟此項不
    利之供述，依刑事訴訟法第二百七十條第二項之規定，仍應調查其他必要之證據
    ，以察其是否與事實相符，自難專憑此項供述，為其他共同被告犯罪事實之認定
    （最高法院三十一年上字第二四二三號判例參照）。又共同被告所為不利於己之
    供述，固得採為其他共同被告犯罪之證據，惟此項不利之供述，依刑事訴訟法第
    一百五十六條第二項規定，仍應調查其他必要之證據，以察其是否與事實相符，
    自難專憑此項供述，為其他共同被告犯罪事實之認定。查上訴人始終否認有收受
    賄賂之行為，而原判決認定上訴人有收受賄賂之犯行，其中第一、二次部分，係
    以朱○祥之供述為唯一證據，並無其他任何佐證可資補強；第三次部分，朱○祥
    雖供稱將四萬二千元託李○益轉交上訴人，李○益亦稱已將四萬二千元交付上訴
    人，惟朱○祥之證言，僅能證明伊曾委託李○益之事實，不能證明李○益確已交
    付賄賂予上訴人，則李○益片面之供述是否確與事實相符，原判決並未說明有何
    補強證據可資參證，僅分別以朱○祥、李○益之供述為唯一證據，認定上訴人有
    上開收受賄賂之行為，自屬理由不備（最高法院八十七年台上字第四三九七號判
    決參照）。依上開最高法院裁判之意旨，共同被告所為不利於己之供述，固得採
    為其他共同被告犯罪之證據，惟仍不得以其供述為唯一證據，而無其他任何佐證
    可資補強，若以共同被告之供述為唯一證據，而無其他任何佐證可資補強，仍屬
    理由不備，合先敘明。
  (二)次應檢視者為共同被告乙○○之自白是否可採為認定被告己○○有罪之證據﹖
    1.查被告乙○○於本案遭調查後，於九十年五月二十四日始受調查人員之偵訊，
      當時被告乙○○係否認有收受賄賂，隔日即九十年五月廿五日因本案遭聲請羈
      押，九十年六月五日調查中被告自白：「我大多於每月中旬左右，利用下班返
      回苓雅區○○路住家之前，順道前往位於武廟路的冠天下理容名店，向丁○○
      收取二萬五千元現鈔，丁○○都是在其辦公室將如數之千元現鈔點數無誤後交
      給我」「沒有（向高雄市政府相關單位或警務人員行賄）我收受丙○○二十五
      萬元的好處，全部自己花用掉了」。同日於偵查中亦供稱：收到丁○○每月給
      的二萬五干元都自己花掉。於九十年六月十二日調查中供稱：「沒有，丙○○
      係單純要致送我每月二萬五千元，並無要求我轉送給任何人。」九十年七月十
      三日偵查中供稱：「拿了十次左右，每次都二萬五千元；都是在月中，我親自
      到冠天下找丁○○拿。」九十年八月三日於調查中供稱：「丙○○每月致送我
      貳萬五千元，雖有交代我協助向高雄市政府相關單位打點，但我都沒有依其要
      求協助打點，也沒有轉送好處給其他單位人員。」，在此被告乙○○首先供出
      被告丙○○有請求協助向其他之人行賄之情形，惟係請求被告乙○○向高雄市
      政府相關單位行賄，而非向被告己○○行賄。同日於偵查中仍供稱：「（你把
      貳萬五千元分給誰﹖）沒有，我自己花掉了」。是被告乙○○於調查及偵查中
      所作之六次自白，均未提及有轉交一萬元給被告己○○之情形。至九十年八月
      二十一日，公訴人出具同意依證人保護法第十四條第一項、及貪污治罪條例第
      八條第二項規定，向法官請求免除其刑，或依證人保護法第十四條第二項就其
      因供述所涉之犯罪為不起訴處分之同意書（見九十年度偵字第一００七四號卷
      第八十二頁），被告乙○○於九十年八月二十一日及九十年八月三十日始供稱
      有將一萬元轉交被告被告己○○之事實，綜上，被告乙○○之自白前後不一，
      為何先前六次之自白不可採，而在後供出有轉交給被告己○○之二次自白即為
      可採﹖公訴意旨並未敘明。且依經驗法則，案發時之供述較少權衡利害得失或
      受他人干預，比之事後翻異之詞，自較可信，且又無其他證據可證明其更異之
      詞與事實更為相符，或其初供係虛偽者，自應以其初訊之供述較為可採。就此
      公訴人認為「倘被告乙○○係為早日獲得保釋才供出被告己○○收賄，衡情為
      求免於羈押，理應儘早供出，為何其自九十年五月廿五日因本案遭聲請羈押獲
      准，並於同年七月二十日經法官裁定延長羈押，竟遲至八月廿一日始供出被告
      己○○共同收賄情事？」，惟按上開所述被告乙○○陳述之過程中，顯見被告
      乙○○之所以供出被告己○○，確如公訴人所述，並非求免於羈押，而純係因
      冀得公訴人向法官請求免除其刑或由公訴人就其所供述犯罪為不起訴處分而為
      ，此種顯受利誘之自白，自不足採。
    2.又被告乙○○於本院審理中供稱：「（為何他每個月會付每月付二萬五千元給
      你？）去年八、九月份己○○叫我去跟丙○○、丁○○兄弟要錢，我就跟丁○○說我們裡面一個姓黃的股長希望他們每個月一萬元給他，去年十二月份我就
      有去拿，但是己○○只有農曆過年前跟我要，所以我只交一次給他，己○○的
      意思好像是要拿三節，但是丁○○誤會我的意思，所以每個月拿給我。」（見
      本院九十年十月九日訊問筆錄）、「（後來你是如何跟他說要多加一萬元的？
      ）去年八、九月份己○○催我跟丙○○兄弟拿錢，所以到十二月份的時候，我
      才跟丙○○說，我說我們有一位姓黃的股長，他是主辦這個業務，可以幫忙丙○○他們，所以要丙○○拿一萬元給他，丁○○就打電話給丙○○，就是被監
      聽到的那一通電話，當天他就多拿一萬元給我了」（見本院九十年十月二十五
      日訊問筆錄）。就上開二次被告乙○○於本院審理中所述以觀：(1)就其表示被
      告己○○要錢之對象而言，先前係說「我就跟丁○○說」，後又稱「我才跟丙○○說」，二者不同。(2)就其陳述向被告丙○○或丁○○表示被告己○○要錢
      之時間，先稱係八十九年八、九月份，後又稱：所以到十二月份的時候，我才
      跟丙○○說，二者仍然不同。(3)若果被告己○○有如被告乙○○所述：去年八
      、九月份己○○催我跟丙○○兄弟拿錢之情形，則被告己○○應係每月均會向
      被告催促，為被告乙○○卻供稱：「但是己○○只有農曆過年前跟我要，所以
      我只交一次給他」，其所述顯與經驗法則不符，不足採信。(4)對照八十九年十
      二月十七日十六時二十二分左右，被告陳武彰與丙○○之對話內容，被告丙○○：「幹你娘，常常在討那個，給他，我告訴你德忠仔（即被告戊○○）現在
      二萬嘛」之語，顯然被告乙○○並非至八十九年十二月間，始告訴被告丙○○
      應每月增加一萬元之情形，否則被告丙○○不會說出「常常在討那個」之語，
      是被告乙○○所述不僅前後矛盾，且與被告丙○○於電話中所述之情形亦不符
      ，其言應不足採。
    3.而公訴人於起訴書中所述之下列認為被告乙○○所為確有送一萬元給被告己○○之自白為可採之各項推論，亦可作不同之合理推論，此種可以作其他不同之
      推論之情況證據，自不足為被告己○○有罪判決之證據。
      (1)公訴人認為「惟查被告己○○與被告乙○○間並無任何怨隙，相處亦愉快，
        其也會幫忙被告乙○○處理公事，並會在一起用餐或抽煙聯天等情，已據被
        告己○○自承及證人即被告己○○、乙○○同事林新晃、侯博能證述明確，
        核與被告乙○○所供：伊和被告己○○就像親兄弟一樣，彼此沒有任何怨隙
        仇恨等情相符，是被告乙○○身為警務人員且聘有辯護律師，乃俱備相當知
        識之成年人，當知刻意誣陷他人犯有貪污重罪，如查屬實，應依刑法規定加
        重其刑至二分之一之規定，既損人復不利己，其自無輕率誣陷被告己○○之
        理」等情。惟查，依上開所述，被告乙○○身為警務人員且聘有辯護律師，
        至九十年八月二十一日，見及公訴人出具同意依證人保護法第十四條第一項
        、及貪污治罪條例第八條第二項規定，向法官請求免除其刑，或依證人保護
        法第十四條第二項就其因供述所涉之犯罪為不起訴處分之同意書後，其相信
        公訴人之同意書內容，認為其案件確可獲得免訴或不起訴處分之結果，自願
        做出此種雖損人但卻利己之行為。
      (2)公訴人認為「再者，其若有意污陷，理應將所有自被告丁○○處所收受之應
        轉交給被告己○○之全部賄款推給被告己○○，竟反供述自己侵吞其中五萬
        元，而陷己身於侵占罪責，僅陳述被告己○○僅僅收受區區一萬元而已？亦
        與常理不合」等情。惟查，上開推論亦可認為被告乙○○在有公訴人同意其
        案件可獲得免訴或不起訴處分之結果後，自願做出任何不實之供述，又在確
        無將賄款轉交被告己○○之情形下，只好作出僅交給被告己○○一萬元之供
        述，既可因此而獲致免刑或不起訴處分之寬典，又不致與事實違背太多，折
        衷後所做出利己且不太損人之供述。
    4.綜上所述，被告乙○○之自白，顯出於利誘，且前後矛盾、與事實不符，不足
      採信。
  (三)公訴人又認「又依據被告己○○主動提供之該行政科九十年一月廿九日至六月一
    日共十二份傳真專用單或傳真公文顯示，該單位均會傳真通知各分局、刑警大隊
    督察室、專勤組、少年隊結合擴大臨檢勤務，且全市同步實施電玩、色情掃蕩勤
    務，是掃蕩臨檢色情行業確為其所主辦之業務無訛，足徵被告丙○○兄弟行賄被
    告己○○係為避免「儂儂集團」遭查報取締，並非全無目的」等情。惟查，戡亂
    時期貪污治罪條例（現改為貪污治罪條例）第四條第六款對於違背職務之行為，
    要求期約或收受賄賂罪，必須行賄人對於公務員關於違背職務之行為而行賄為成
    立要件，若非具有關於違背職務之對價關係不能構成本罪（最高法院七十五年台
    上字第三四七七號判決參照）。依在八十九年十二月十七日十六時二十二分左右
    ，被告丙○○與丁○○之對話內容，被告丙○○曾說：「我叫你向嫂仔這邊扣二
    萬五，對不對？變成明福仔（乙○○）一萬五千元而已，好啦，你跟他弄！我看
    他都沒有拿給人家的，沒關係，拿一萬給他，德忠仔那二萬嘛」，又被告丙○○
    經本院於九十一年五月二十日隔離訊問時陳稱：「（在八十九年十二月十七日十
    六時二十二分左右，你與丁○○的對話中，你說『常常在討那個』，是指什麼意
    思？）指乙○○常常在要錢。、「（你說『我看他都沒有拿給人家』，是指什麼
    ？）我認為他拿了以後，沒有拿給別人。因他十二月之前就跟我要過了，所以我
    才會說他常常在討那個，並且說他都沒有拿給其他人」、「（是否你對他是否有
    拿給其他人存疑？）是。」「（你既然懷疑他沒有拿給其他人，為何還會增加一
    萬元給他？）我認為只有一萬元，即使他沒有拿給其他人，也沒有關係」等語（
    見本院同日審判筆錄）。顯見被告丙○○叫被告丁○○自八十九年十二月間開始
    ，所增加交付之一萬元，被告丙○○並非係基於行賄被告己○○之意思而為之，
    而係在被告乙○○經常索求增加賄款，認為縱令被告乙○○沒有交給被告己○○
    也沒有關係之情形下，增加交付給被告乙○○，且經查被告丙○○、丁○○亦無
    將賄款交付被告己○○之行為，是此部分公訴意旨認為被告丙○○兄弟行賄被告
    己○○之情形，尚有誤解。
  (四)再應予論究者為公訴人以同案被告丙○○、丁○○於八十九年十二月十七日之電
    話通訊監察之電話譯文為被告乙○○自白之補強證據，雖被告乙○○就有關被告
    己○○部分之自白，已如前述，不足採信，即無再以其他之補強證據補充其證據
    證明力之需要。惟在本件中，上開電話譯文之真意如何﹖仍為本件重要之爭點，
    仍有釐清之必要。就此公訴人認為：「被告丁○○亦坦認前揭八十九年十二月十
    七日十六時二十二分與被告丙○○所打之電話，確係依被告乙○○指示所打，且
    該通電話內容中其所說「多一萬」之意思，意指「乙○○表示要多索取一萬元賄
    款」，而被告丙○○回答：「常常在討那個，給他，我告訴你德忠仔現在二萬嘛
    」，意指「現在給戊○○的賄款變成二萬元」，而「德忠仔那剩二萬，嫂仔那裡
    扣二萬五，那本來一萬五而已，就是四萬五就對」，意指「原來按月給戊○○及
    乙○○的錢是四萬五千元，因為乙○○表示要多一萬元給「常常在討的那個」，
    所以給乙○○的錢便由原來是一萬五千元，變成二萬五千元，而給戊○○的錢，
    即由原本每月的三萬元，減少為每月二萬元」，另「我叫你向嫂仔這邊扣二萬五
    ，對不對？變成明福仔（乙○○）一萬五千元而已，好啦，你跟他弄！我看他都
    沒有拿給人家的，沒關係，拿一萬給他，德忠仔那二萬嘛」係指示被告丁○○多
    拿一萬元給乙○○並轉交給「常常在討那個」人，而戊○○縮減為每月二萬元，
    均由謝秋琴出帳記載等情。核與被告乙○○所供被告己○○常常主動催索賄款乙
    情相符，更足徵被告乙○○並非另有他圖，而刻意誣陷被告己○○」等情。本件
    譯文語意最大的爭執在於，被告丙○○所說之「常常在討那個」之真意，公訴意
    旨認為係「常常在討的那個」，再延伸認為係「常常在討那個」的『人』，惟上
    開語句，係以台語發音，比較上開語意，「常常在討那個」，應係常常在要賄款
    之意，而「常常在討的那個」，文中多了一個『的』字，語意即完全不同，而成
    為常常在討賄款的那個人之意，公訴意旨並進而延伸推論被告丙○○係指示被告
    丁○○多拿一萬元給乙○○並轉交給「常常在討那個」『人』，惟「常常在討那
    個」之意，與「常常在討的那個」，在台語發音上，二者顯然不同，自應不可作
    如此之推論。且經本院於九十一年五月二十日隔離訊問時陳稱：「（在八十九年
    十二月十七日十六時二十二分左右，你與丁○○的對話中，你說「常常在討那個
    」，是指什麼意思？）指乙○○常常在要錢」、「你說『我看他都沒有拿給人家
    』，是指什麼？）我認為他拿了以後，沒有拿給別人。因他十二月之前就跟我要
    過了，所以我才會說他常常在討那個，並且說他都沒有拿給其他人」等語。顯見
    被告丙○○與被告丁○○於八十九年十二月十七日十六時二十二分之對話，均無
    涉及被告己○○，自不得延伸認定，而作為認定被告己○○有罪判決之補強證據
    ，至為灼燃。
  (五)公訴意旨又認「再貪污治罪條例第八條第二項規定：「犯第四條至第六條之罪，
    在偵查中自白，如有所得並自動繳交全部所得財物者，減輕其刑；因而查獲其他
    共犯者，減輕或免除其刑」，及證人保護法第十四條第一項規定：「第二條所列
    刑事案件之被告或犯罪嫌疑人，於偵查中供述與該案情有重要關係之待證事項或
    其他共犯之犯罪事證，因而使檢察官得以追訴該案之其他共犯者，以經檢察官事
    先同意者為限，就其因供述所涉之犯罪，減輕或免除其刑」，乃為鼓勵如收賄等
    之集團性犯罪其共犯成員供出該集團犯罪之方式及成員，以有效打擊犯罪，倘符
    合並適用該規定之集團性犯罪其共犯成員供出該集團犯罪其他共犯成員，均被質
    疑乃為求得減輕或免除其刑之利誘，而故意誣陷該集團犯罪其他共犯成員，則上
    開法文制定目的如何實踐？如何有效瓦解俱有特殊性、精密性、組織性之集團性
    犯罪？是被告己○○所辯不足採信」等情。惟查，同案被告係以供述『確實』之
    與該案案情有重要關係之待證事項或其他共犯之犯罪事證，因而使檢察官得以追
    訴該案之其他共犯之情形，始可適用，若係被告為圖獲輕典或為求得免遭羈押之
    命運，供述並非確實之事證，自仍無本條之適用，已如前述，在實務上同案被告
    之供述仍無法排除有「為求得減輕或免除其刑之利誘，而故意誣陷該集團犯罪其
    他共犯成員」之可能，自仍應詳予探究同案被告之供述是否可採，而非只要係同
    案被告所供出不利於其他被告之陳述，即逕認為其言確為可採，若如此即會淪為
    速斷，造成冤抑。
四、綜上所述，共同被告乙○○就被告己○○部分之自白，並非可採；又同案被告丙○○、丁○○於八十九年十二月十七日之電話通訊監察之電話譯文，均未提及被
    告己○○，不僅無法證明有關被告己○○有違背職務收受賄賂之行為，且亦無法
    資為被告乙○○自白之補強證據。是被告己○○之行為不能證明係屬違背職務收
    受賄賂之行為，此外，復查無其他證據足認被告己○○有違背職務收受賄賂之犯
    行，揆諸首開說明，自應對被告己○○為無罪之諭知。
據上論結，應依刑事訴訟法第二百九十九條第一項前段、第三百零一條第一項，貪污
治罪條例第四條第一項第五款、第十條、第十七條，刑法第十一條前段、第三十七條
第二項、第五十六條，判決如主文。
本案經檢察官李廷輝到庭執行職務。
中      華      民      國    九十一    年      五      月    二十一    日
                                  臺灣高雄地方法院刑事第七庭
                                              法  官    陳信伍
右正本證明與原本無異。
如不服本判決，應於判決送達後十日內，向本院提出上訴狀。
                                              書記官    林秀珍
中      華      民      國    九十一    年      五      月    二十一    日
附錄本判決論罪法條：
貪污治罪條例第四條
有下列行為之一者，處無期徒刑或十年以上有期徒刑，得併科新台幣一億
元以下罰金：
一  竊取或侵占公用或公有器材、財物者。
二  藉勢或藉端勒索、勒徵、強占或強募財物者。
三  建築或經辦公用工程或購辦公用器材、物品，浮報價額、數量、收取
    回扣或有其他舞幣情事者。
四  以公用運輸工具裝運違禁物品或漏稅物品者。
五  對於違背職務之行為，要求、期約或收受賄賂或其他不正利益者。
前項第一款至第四款之未遂犯罰之。
貪污治罪條例第十條
犯第四條至第六條之罪者，其所得財物，應予追繳，並依其情節分別沒收
或發還被害人。
前項財物之全部或一部無法追繳時，應追徵其價額，或以其財產抵償之。
為保全前二項財物之追繳、價額之追徵或財產之抵償，必要時得酌量扣押
其財產。
貪污治罪條例第十七條
犯本條例之罪，宣告有期徒刑以上之刑者，並宣告遞奪公權。
